【裁判字號】    92,上易,1060
【裁判日期】    920724
【裁判案由】    竊盜
【裁判全文】
臺灣高等法院刑事判決                          九十二年度上易字第一六號
    上  訴  人
    即  被  告  甲○○
    選任辯護人  黃銀河律師
右上訴人因竊盜案件，不服臺灣板橋地方法院九十一年度易字第二九三四號，中華民
國九十二年二月十二日第一審判決（起訴案號：臺灣板橋地方法院檢察署九十年度偵
字第二○二九六號）提起上訴，本院判決如左：
    主  文
原判決撤銷。
甲○○無罪。
    理  由
一、公訴意旨略以：被告甲○○意圖為自己不法所有之概括犯意，於民國九十年九月
    一日晚間九時許至翌日上午六時三十分間之某時點，在臺北縣土城市○○路三十
    五之二號前，竊取乙○○所有停放於該處之車牌號碼五Ｋ─六三六一號之自用廂
    型小客車，復於得手後，以該車供己作為代步工具使用；嗣於同年九月二日上午
    六時三十分許，在臺北縣樹林市○○街○段二七一號前，見丙○○所有、車牌號
    碼ＨＬ─五０二八號自用小客車放置該處，認為有機可乘，復夥同姓名、年籍不
    詳人士，共同意圖為自己不法所有，以不明物體破壞該自用小客車右後車門玻璃
    （毀損部分，未據告訴），並入內竊取該車之音響功率放大器乙個，為車主丙○○當場發現，甲○○遂與上開不詳人士，攜帶竊得之音響功率放大器乙個，返回
    自用廂型小客車，並倉促駕車逃離現場，嗣因開車不慎擦撞路旁之自動販賣機，
    二人遂棄車逃逸；嗣經警於自用廂型小客車內，扣得甲○○所使用之黃色行動電
    話乙支（廠牌：SAGEM、款式：DC818、機身序號：0000000000000 00號、顏色：
    黃、客戶識別晶片卡門號：0000000000號）後，始循線查悉上情，因認被告甲○○與不詳年籍成年男子共同涉犯刑法第三百二十條第一項之竊盜罪嫌。
二、訊據被告甲○○堅決否認有何共同竊盜犯行，辯稱：扣案之行動電話雖係伊所有
    ，惟於案發前一日晚間即已遭竊等語。
三、公訴人認為被告甲○○犯有竊盜罪嫌，無非以：(一)證人即被害人乙○○、丙○○
    於警訊時之指訴；(二)車輛竊盜資料個別查詢報表、贓物認領保管單、車輛尋獲電
    腦輸入單影本各一紙及扣案之電話晶片卡乙枚，係和信公司所發售之預付卡，該
    卡門號為0000000000、申請使用人係被告甲○○，有和信公司之函示
    資料乙份在卷可查等證據為其主要論據。
四、按犯罪事實應依證據認定之，無證據不得推定其犯罪事實。又不能證明被告犯罪
    者，應諭知無罪之判決，刑事訴訟法第一百五十四條、第三百零一條第一項前段
    分別定有明文。經查：
  (一)、前揭車牌號碼五Ｋ─六三六一號自用廂型小客車如何失竊之事實，固據證人即
      被害人乙○○於警訊時及原審調查時證述無訛，並有車輛竊盜資料個別查詢報
      表、贓物認領保管單、車輛尋獲電腦輸入單影本各一紙附卷可稽，而前揭車牌
      號碼ＨＬ─五０二八號自用小客車內音響功率放大器如何遭二名成年男子竊取
      （其中下手竊取音響功率放大器之成年男子身材與被告相符）之事實，固亦據
      證人丙○○於警訊時及原審調查時證述綦詳，並有車籍作業系統查詢認可資料
      及贓物認領保管單各一份在卷可稽，惟上開證人乙○○、丙○○之證言及車輛
      竊盜資料個別查詢報表、贓物認領保管單、車輛尋獲電腦輸入單影本各一紙僅
      能證明上開自用廂型小客車及另一自用小客車內音響功率放大器確有遭人竊取
      之事實，惟並無從證明被告甲○○即係行竊之人。
  (二)、按「認定犯罪事實所憑之證據，雖不以直接證據為限，間接證據亦包括在內；
      然無論直接或間接證據，其為訴訟上之證明，須於通常一般之人均不致於有所
      懷疑，而得確信其為真實之程度者，始得據之為有罪之認定，倘其證明尚未達
      到此一程度，而有合理性懷疑之存在時，事實審法院復已就其心證上理由予以
      闡述，敘明其如何無從為有罪之確信，因而為無罪之判決者，亦不得遽以自己
      片面之觀點，遽指其為違法」，最高法院七十六年台上字第四九八六號著有判
      例。經查：本案經警方據報前往現場蒐證之際，確於上開自用廂型小客車內發
      現上開行動電話，固有扣案之該具行動電話及卷附蒐證現場照片二幀、客戶識
      別晶片一枚附卷可證，而該具行動電話迄本案案發前一日仍由被告持有使用一
      節，固據被告供明，並有遠傳電信股份有限公司行動電話基本資料影本一紙（
      偵查卷第十五頁）、通聯紀錄影本一紙（偵查卷第十六頁）、門號申異動資料
      影本一紙（偵查卷第十八頁）附卷可稽，惟此僅能證明被告甲○○所有之上開
      行動電話確實在上開自用廂型小客車內之事實，而行動電話留置於上開自用廂
      型小客車內之原因，或為被告甲○○所持有而留置於車內，亦有可能係如被告
      所稱於案發前一日遭第三人行竊而留置於上開車內，是否確實係被告所持有而
      留置於車內，存有合理之可疑，揆諸前揭判例意旨，尚難據此事實而推論被告
      確有公訴人所指之竊盜犯行。
  (三)、按「事實審法院對於證據之取捨，依法雖有自由判斷之權，然積極證據不足證
      明犯罪事實時，被告之抗辯或反證縱屬虛偽，仍不能以此資為積極證據應予採
      信之理由」，又「犯罪事實依法應依證據認定之，不得僅以被告之反證不成立
      ，持為認定犯罪之論據」，最高法院三十年上字第四八二號及二十一年上字第
      四七四號分別著有判例。查：被告於警訊之初雖供稱：「手機不是我的，也不
      知何人所有，和信ＳＩＭ晶片卡是我本人所有」；「在家裡遺失」；「我晶片
      在今年九月二號零晨五在家中遺失」云云（參見偵查卷第三頁背面、第四頁）
      ；嗣經警提示該具行動電話之使用人資料後，即又改稱：「我本年度九月一號
      向朋友姓陳，真實姓名不詳借SAGEMDC818型式手機、序號000000 000000000之
      手機來使用！（警方提示SAGEMDC818型式手機、序號00000000000 0000之手機
      內其中使用號碼000 0000000於本年度八月份都還是你使用，你作何解釋？）
      不知道！（你於第一頁警訊筆錄中稱SAGEMDC818型式手機、序號00 000000000
      0000之手機不知何人所有，現又稱是你一位只知陳姓的朋友真實姓名不詳所持
      有該手機，你作何解釋？為何前後矛盾？）我只知道晶片卡不見了」云云（參
      見偵查卷第四頁背面），迨偵查中及原審調查時再改稱其所使用之上開行動電
      話業於本件案發前一日晚間失竊等語，嗣原審同時傳喚被告及其所稱當時曾聽
      聞經歷上開行動電話失竊一事之友人劉國忠到庭實施隔離訊問查證結果，被告
      竟又供稱：「（問：你的手機何時失竊？）答：九十年九月一日晚上我機車停
      在我住的地方樓下，手機放在座墊下置物箱，第二天早上要去騎車時，就發現
      置物箱內的安全帽及該手機被偷了，我在當天晚上七、八點下班回家，當時劉
      國忠已下班回到家，我就跟他提及此事，說我安全帽、手機放在摩托車的置物
      箱裡面，早上要去騎的時候發現不見了，我沒有說是如何被偷的，劉也沒有做
      何表示，我那手機是在去年年頭，跟一個綽號叫『大胖仔』的朋友買的，是中
      古機，約一千多元，地點在鶯歌文化路邊，我買來後，因為有其他手機，所以
      都放在家裡房間沒有用，一直到八月中旬才拿出來用，因為之前的手機放在口
      袋裡掉了，劉在八月下旬的時候才知道我有這個手機，因為那段時間我才拿出
      來用‧‧‧」云云（參見原審卷第二二頁），而證人劉國忠則證稱：「（問：
      你是否知道甲○○有一支黃色手機？〈提示卷附手機照片〉）答：忘記了，但
      我知道甲○○曾經遺失手機，詳細時間我忘了，那天我下班回家後，甲○○過
      來找我，說他手機放在機車上遺失了，我忘記他是否有說其他東西一併遺失，
      我也忘記我之前是否看過他所遺失的那支手機，而且我也忘記那支手機的款式
      及顏色，我也不清楚他那支手機是如何來的，當時我們並沒有住在一起，我住
      在鶯歌文化路我姊姊家，他住鶯歌另一個地方‧‧‧」云云（參見原審卷第二
      三頁），揆諸前揭判例意旨，被告甲○○之抗辯或反證縱屬虛偽，仍不能以此
      資為反證其犯有竊盜罪之證據。
  (四)、按被告並無自證無罪之義務，是其否認犯罪所持之辯解，縱無可取，仍不得因
      此資以為反證其犯罪之論據。本件被告甲○○雖經原審送請法務部調查局實施
      測謊鑑定結果，被告甲○○就其是否竊取上開自用箱型車及上開行動電話是否
      遺失等事項，呈情緒波動之反應，認係說謊，固有該局九十一年九月十三日調
      科參字第０九一００五九一四五０號報告書一份在卷足憑（參見偵查卷第一○
      六頁），惟查：上開測謊鑑定結果，僅能說明甲○○否認犯罪之言詞反應係屬
      說謊，究非可執此否認犯罪之辯解，認為實體上施測之結果已符合待證事實需
      求而具證據能力（最高法院九十一年度台上字第四五七四號判決採同一見解）
      ，是以尚難以甲○○否認犯罪呈現說謊之情緒波動反應，遽採為其有上開犯行
      之證據。
五、此外，復查無其他任何積極證據足以證明被告甲○○確與本件不詳姓名年籍之成
    年男子有犯意聯絡或行為分擔，自難以上開自用廂型小客車內所發現之上開行動
    電話係為被告甲○○當時所持用之事實，即逕認被告甲○○確實犯有竊盜犯行，
    既無積極證據證明被告甲○○犯罪，自應諭知被告無罪。原審未察，遽對被告甲○○論罪科刑，尚有未合。被告上訴否認有竊盜犯行，指摘原判決不當，為有理
    由，自應由本院將原判決撤銷，改甲○○無罪之諭知。
據上論斷，應依刑事訴訟法第三百六十九條第一項前段、第三百六十四條、第三百零
一條第一項，判決如主文。
本案經檢察官周誠南到庭執行職務。
中      華      民      國    九十二    年      七      月    二十四    日
                              臺灣高等法院刑事第二庭
                                  審判長法  官  蔡  長  溪
                                        法  官  王  麗  莉
                                        法  官  林  俊  益
右正本證明與原本無異。
不得上訴。
                                       書記官   陳  明  琴
中      華      民      國    九十二    年      七      月  二十五      日


司法院資訊處製作；財團法人民間司法改革基金會備份。
